【裁判字號】    99,上訴,963
【裁判日期】    990819
【裁判案由】    傷害致死
【裁判全文】
臺灣高等法院高雄分院刑事判決         99年度上訴字第963號
上  訴  人  臺灣高雄地方法院檢察署檢察官
上  訴  人
即  被  告  陳俊偉
指定辯護人  義務辯護人郭國益律師
上列上訴人因被告傷害致死案件，不服臺灣高雄地方法院99年度
訴字第205 號中華民國99年4 月26日第一審判決（起訴案號：臺
灣高雄地方法院檢察署98年度偵字第30965 號、99年度偵字第48
3 號），提起上訴，本院判決如下：
     主  文
原判決撤銷。
陳俊偉犯傷害致人於死罪，處有期徒刑拾年。
     事  實
一、陳俊偉於民國98年10月13日同日下午8 時21分許，接獲妻子
    古夙玲之電話，得知古夙玲遭顧客黃天忠毛手毛腳及掌摑臉
    頰，陳俊偉一時氣憤，即至高雄縣阿蓮鄉○○路306 號高山
    檳榔店，先出言質問黃天忠，復認黃天忠口氣不佳，心生不
    滿，乃基於傷害之故意，出手毆打黃天忠之臉部、手部，並
    持原放在檳榔攤之木製曲棍球棍打黃天忠之背部、臀部、腿
    部共4 下，黃天忠受陳俊偉毆打而倒地後，陳俊偉客觀上能
    預見及應注意其與黃天忠之體重分別約100 餘公斤、57公斤
    ，二人體形相差甚鉅，其如持續以腳重踹黃天忠之胸、腹部
    ，將造成肺臟、肝臟、脾臟等重要器官破裂出血而發生死亡
    結果，惟陳俊偉於氣憤之下，竟未控制力道，而貿然以腳持
    續重踹黃天忠之胸、腹部共4 下，致黃天忠受有右額頂、左
    額、鼻根右側、左下眼瞼外側、上嘴唇左側擦挫傷、頭後頂
    枕部、左臉頰、右前臂外側、雙手手指背面瘀傷、左下背部
    、左臀下緣外側、左大腿背面及外側棍傷、左、右胸壁外側
    、左上胸部、上腹部腳踹傷、肋骨多處骨折、氣胸、肝臟右
    葉及脾臟破裂、腹腔大量出血等傷害，而後，陳俊偉即行離
    去檳榔攤。古夙玲見黃天忠受有傷害，隨即通知救護車將黃
    天忠送醫，惟黃天忠終因上開傷害致低血容性休克及呼吸衰
    竭，於當日下午9 時30分急救無效死亡。
二、案經高雄縣政府警察局湖內分局報請臺灣高雄地方法院檢察
    署檢察官偵查起訴。
     理  由
一、證據能力之說明：
    (一)證人古夙玲、鄭銀福、陳招楠、施淙馨於偵查中具結後所
      為證述，雖性質上亦屬審判外之陳述，惟實務運作時，偵
      查中檢察官向被告以外之人所取得之陳述，原則上均能遵
      守法律規定，不致違法取供，其可信性極高，為兼顧理論
      與實務，乃於修正刑事訴訟法時，增列第159 條之1 第2
      項，明定被告以外之人於偵查中向檢察官所為陳述，除顯
      有不可信之情況者外，得為證據。經查，上開證人於偵查
      中之證述並無任何佐證可認有顯不可信之情形，再檢察官
      及被告就證人在偵查中具結後所為證言，已同意作為證據
      ，在本院審理中亦未聲請傳喚實施交互詰問，從而，上開
      證人在檢察官偵訊時具結後所為陳述自得作為證據。
    (二)義大醫院診斷證明書均係從事醫療業務之人依其於業務上
      過程所須製作之病歷紀錄文書所記載，因係於通常業務上
      規律之記載，記錄時亦無預見日後將作為證據之偽造動機
      ，其虛偽之可能性較小，且如讓製作者以口頭方式在法庭
      上再重述過去之事實或數據，實際上有其困難，具有一定
      程度之不可代替性，復無顯不可信之情況，依刑事訴訟法
      第159 條之4 規定，上開文書應具有證據能力。
    (三)臺灣高雄地方法院檢察署檢驗報告書係臺灣高雄地方法院
      檢察署檢察官督同檢驗員相驗後依法所需製作之文書，屬
      刑事訴訟法第159 條第1 項規定之傳聞證據例外情形，自
      有證據能力。
    (四)法務部法醫研究所解剖報告書、鑑定報告書係經檢察官囑
      託鑑定所為，屬刑事訴訟法第159 條第1 項規定之傳聞證
      據例外情形，自有證據能力。
二、上訴人即被告陳俊偉（下稱被告）於事實欄所載時間、地點
    以手、木製曲棍球棍及腳踹被害人黃天忠，造成被害人黃天
    忠受有事實欄所載傷勢，致被害人黃天忠因低血容性休克及
    呼吸衰竭死亡等事實，業據證人即在場目擊者古夙玲、鄭銀
    福、陳招楠、施淙馨於偵查中均結證在卷（見偵查卷1 第68
    －70頁、偵查卷2 第47－51頁、偵查卷3 第7 、8 －9 頁）
    ；並有義大醫院診斷證明書附卷可稽（見相驗卷第24頁）；
    又經臺灣高雄地方法院檢察署檢察官督同檢驗員相驗及囑託
    法務部法醫研究所解剖、鑑定，有臺灣高雄地方法院檢察署
    檢驗報告書、法務部法醫研究所解剖報告書、鑑定報告書附
    卷可參（見相驗卷第45－50、53－63頁），復有木製曲棍球
    棍1 枝扣案可憑。另參以被告與被害人黃天忠素無怨隙，偶
    因其妻古夙玲告知遭被害人黃天忠騷擾及掌摑，乃與被害人
    黃天忠理論後，認被害人黃天忠口氣不佳，因而臨時起意毆
    打被害人黃天忠，被告實無必致被害人黃天忠於死之動機及
    殺人之犯意，況被告所持曲棍球棍為木製，全長92公分、最
    大寬度4.8 公分、L 型彎頭部分寬度10.5公分，已經原審勘
    驗明確（見原審卷第86頁），並有照片附卷可佐（見相驗卷
    第26頁），應屬堅硬之工具，然被告僅持曲棍球棍打被害人
    黃天忠之背部、臀部、腿部共4 下，造成左下背部、左臀下
    緣外側、左大腿背面及外側棍傷，而未持堅硬之曲棍球棍毆
    擊被害人黃天忠其他要害部位，其餘則以徒手毆打及以腳踹
    被害人黃天忠4 下後，被告即停止毆打，且見被害人黃天忠
    站起走入檳榔店內，被告亦未繼續追打被害人黃天忠，此經
    證人鄭銀福於偵查中結證在卷（見偵查卷1 第50頁），是被
    告有無致被害人黃天忠於死之意，尚非無疑，被告辯稱無殺
    人犯意，即非無可採。再衡諸被告之體重約100 餘公斤，已
    經被告陳明（見原審卷第85頁），被害人黃天忠之體重約57
    公斤，亦據證人即被害人之兄黃天德陳述在卷（見原審卷第
    49頁），被告體形壯碩，被害人黃天忠體形瘦小，二人體形
    相差甚鉅，被告客觀上當能預見及應注意其如持續以腳重踹
    黃天忠之胸、腹部，將造成肺臟、肝臟、脾臟等重要器官破
    裂出血而發生死亡結果，惟被告於氣憤之下，竟未控制力道
    ，而貿然以腳重踹黃天忠之胸、腹部，造成肋骨多處骨折、
    氣胸、肝臟右葉及脾臟破裂、腹腔大量出血等傷害，終因低
    血容性休克及呼吸衰竭死亡，被告因傷害之犯意及行為致被
    害人黃天忠發生死亡之加重結果，應甚明白，且被害人黃天
    忠之死亡與被告之傷害行為間有因果關係。再被告亦坦承上
    情，核與上開證據相符，被告之自白即堪信為真正。綜上所
    述，被告傷害致人於死犯行，事證明確，堪以認定。
三、核被告所為，係犯刑法第277 條第2 項前段之傷害致人於死
    罪。
四、原審據以論處被告罪刑，固非無見。惟查，被告未慮及其與
    被害人黃天忠體形相差甚鉅，貿然以腳重踹被害人黃天忠之
    胸、腹部4 下，造成被害人黃天忠死亡，使被害人黃天忠家
    屬哀痛、家庭破裂及陷於生活困境，犯罪所生危害至屬重大
    ，亦未賠償被害人黃天忠家屬及取得諒解，再被告於原審審
    理中固陳述願先給付被害人黃天忠家屬100 萬元賠償金，惟
    迄於本院辯論終結前仍未給付，顯難認被告有賠償之誠意。
    原判決審酌被告表示已向他人借得100 萬元，願先給付被害
    人黃天忠家屬，其後願再每月攤還2 、3 萬元，究非毫無賠
    償誠意，犯罪後之態度尚非過劣，因而量處被告有期徒刑8
    年6 月，尚有不當。被告上訴意旨以原判決量刑過重，指摘
    原判決不當，乃無理由，檢察官上訴意旨以被告無賠償之誠
    意，原判決量刑過輕不當，為有理由，自應由本院將原判決
    撤銷改判。爰審酌被告得知其妻遭被害人黃天忠輕薄及掌摑
    臉頰，竟不思以理性和平之方式循合法程序處理，任意使用
    暴力，以拳毆、棍擊及腳踹方式傷害被害人黃天忠，且被告
    未及思慮，貿然重踹被害人黃天忠之胸、腹部，造成被害人
    黃天忠死亡，並使被害人黃天忠家屬陷於長期之哀痛，家庭
    經濟頓失所依，2 名幼子自此失怙，犯罪所生危害至屬重大
    ，亦迄未賠償被害人黃天忠家屬及取得諒解，惟念及被告前
    未曾犯罪，有前案紀錄表份在卷可按，偶因失慮有此犯行，
    行為後坦承錯誤等一切情狀，量處如主文所示之刑。至扣案
    之木質曲棍球棍1 枝已經被告否認為其所有，復無證據足認
    屬被告所有，故不宣告沒收，併此敘明。
據上論結，應依刑事訴訟法第369 條第1項前段、第364 條、第
299 條第1 項前段，刑法第277 條第2 項前段，判決如主文。
本案經檢察官李門騫到庭執行職務。
中    華    民    國    99    年    8     月    19    日
                  刑事第八庭    審判長法  官  洪兆隆
                                      法  官  張盛喜
                                      法  官  郭玫利
以上正本證明與原本無異。
如不服本判決應於收受本判決後10日內向本院提出上訴書狀，其
未敘述上訴理由者，並得於提起上訴後10日內向本院補提理由書
狀（均須按他造當事人之人數附繕本）「切勿逕送上級法院」。
中    華    民    國    99    年    8     月    19    日
                                      書記官  梁美姿
附錄本判決論罪科刑法條
刑法第277 條第2 項：
犯前項之罪因而致人於死者，處無期徒刑或7 年以上有期徒刑；
致重傷者，處3 年以上10年以下有期徒刑。

司法院資訊處製作；財團法人民間司法改革基金會備份。
